臺灣桃園地方法院民事簡易判決　　　 109年度桃簡字第1772號
原　　　告　黃聖荃
被　　　告　長鑫資產管理股份有限公司

法定代理人　潘代鼎
訴訟代理人　魏嘉建

上列當事人間債務人異議之訴事件，本院於民國110 年10月4 日
言詞辯論終結，判決如下：
    主    文
確認被告依臺灣新北地方法院一０九年度司執字第一九五八號債
權憑證，對原告之債權於超過新臺幣壹拾貳萬零捌佰伍拾元，以
及其中新臺幣壹拾壹萬玖仟貳佰元，自民國一０四年一月三日起
至一０四年八月三十一日止，按日息萬分之五點四計算之利息，
暨民國一０四年九月一日起至清償日止，按年息百分之十五計算
之利息，及自民國九十四年三月九日起至清償日止，按延滯第一
個月計付新臺幣壹佰伍拾元，延滯第二個月計付新臺幣參佰元，
延滯第三個月（含）以上者每月加計新臺幣付陸佰元之違約金範
圍，其請求權不存在。
本院一０九年度司執字第八一九五五號強制執行事件，關於前項
債權請求權所示不存在部分之強制執行程序應予撤銷。
原告其餘之訴駁回。
訴訟費用由被告負擔十分之三，餘由原告負擔。
    事實及理由
壹、程序方面：
一、按簡易訴訟之訴狀送達後，原告不得將原訴變更或追加他訴
    ，但請求之基礎事實同一者，不在此限，民事訴訟法第436
    條第2 項適用第255 條第1 項但書第2 款定有明文。經查，
    原告起訴時請求：「本院109 年度司執字第81955 號兩造間
    強制執行事件（下稱本院執行事件）之強制執行程序（下稱
    本院執行程序）應予撤銷。」（見本院桃簡卷第4 頁），嗣
    於本院審理中變更聲明為：「㈠確認臺灣新北地方法院（下
    稱新北地院）109 年度司執字第1958號（下稱新北執行事件
    ）債權憑證（下稱系爭債權憑證，原執行名義為本院94年度
    促字第12051 號確定支付命令《下稱系爭支付命令》）所載
    債權請求權不存在。㈡本院執行程序應予撤銷。」（見本院
    卷第34頁），變更後聲明㈠核屬追加確認之訴，起訴之聲明
    與變更後聲明㈡之基礎事實之爭執，均為系爭債權憑證所載
    債權請求權存否，足認兩者請求基礎事實同一，應予准許。
二、按確認之訴非原告有即受確認判決之法律上利益者，不得提
    起。所謂即受確認判決之法律上利益，係指法律關係之存否
    不明確，原告主觀上認其在法律上之地位有不安之狀態存在
    ，且此種不安之狀態，能以確認判決將之除去者而言，若縱
    經法院判決確認，亦不能除去其不安之狀態者，即難認有受
    確認判決之法律上利益。經查，被告執系爭支付命令對原告
    聲請強制執行，而原告主張系爭支付命令所載債權請求權不
    存在，足認原告法律上之地位有受侵害之虞，且此項危險得
    以藉由對於被告之確認判決加以除去，是原告有即受確認判
    決之法律上利益，應可認定。
貳、實體事項：
一、原告主張：安泰銀行於民國94年間以原告即債務人積欠信用
    卡消費款（下稱信用卡款）、費用、利息及違約金等債務為
    由，向本院聲請核發支付命令，本院嗣核發系爭支付命令記
    載原告應向被告清償新臺幣（下同）12萬8,223 元（即信用
    卡款11萬9,200 元、93年11月9 日至94年1 月9 日費用《下
    稱94年費用》3,576 元、94年1 月9 日至同年3 月8 日之利
    息《下稱94年利息》3,797 元、93年12月9 日至94年3 月8
    日延滯金《性質為違約金，下稱94年違約金》1,650 元），
    以及其中11萬9,200 元，自94年3 月9 日起至清償日止，按
    日息5.4/10 000計算之利息，及按延滯第1 個月計付150 元
    ，延滯第2 個月計付300 元，延滯第3 個月（含）以上者每
    月加計付600 元之違約金（下稱系爭債權），並賠償督促程
    序費用1,000 元，系爭支付命令於94年5 月13日確定（下稱
    確定日），安泰銀行嗣將系爭債權讓與被告，被告於109 年
    1 月3 日（下稱執行日）持系爭支付命令向新北地院聲請對
    原告即債務人強制執行，新北地院於同日以上開新北執行事
    件受理嗣換發系爭債權憑證記載系爭債權內容及全未受償之
    執行結果，被告復執系爭債權憑證，向本院聲請對原告強制
    執行，本院以上開本院執行事件受理，然系爭債權憑證所載
    債權請求權已罹於時效、利息逾銀行法第47之1 條第2 項所
    定週年利率15％而不存在，系爭執行程序應予撤銷等語，爰
    提起本件債務人異議之訴等語，並聲明：如變更後之聲明。
二、被告則以：系爭債權中利息逾5 年消滅時效，104 年9 月1
    日起算利息逾銀行法第47之1 條第2 項週年利率15％部分無
    意見，其餘債權未罹於時效等語，資為抗辯。並聲明：原告
    之訴駁回。
三、得心證之理由：
  ㈠經查，系爭支付命令記載原告應給付安泰銀行系爭債權，系
    爭支付命令於94年5 月13日確定，安泰銀行嗣將系爭債權讓
    與被告，被告於109 年1 月3 日執行日持系爭支付命令及確
    定證明書向新北地院聲請對原告強制執行，新北地院以上開
    新北執行事件受理嗣換發系爭債權憑證。被告復持系爭債權
    憑證，向本院聲請對原告強制執行，本院以上開本院執行事
    件受理等情，為兩造所不爭執，並經本院依職權調閱上開新
    北、本院執行及系爭支付命令卷宗依卷內事證認定無誤，堪
    信為真實。
  ㈡按請求權，因15年間不行使而消滅，利息因5 年間不行使而
    消滅，商人、製造人、手工業人所供給之商品及產物之代價
    請求權，因2 年間不行使而消滅。消滅時效因起訴而中斷。
    依督促程序聲請發支付命令、聲請強制執行，與起訴有同一
    效力。時效中斷者，自中斷之事由終止時，重行起算。因起
    訴而中斷之時效，自受確定判決，或因其他方法訴訟終結時
    ，重行起算。經確定判決或其他與確定判決有同一效力之執
    行名義所確定之請求權，其原有消滅時效期間不滿5 年者，
    因中斷而重行起算之時效期間為5 年，民法第125 條本文、
    第126 條、第127 條第8 款、第129 條第1 項第3 款、第2
    項第1 款、第5 款後段、第137 條分別定有明文。違約金債
    權，於債務人違約時即發生而獨立存在，並非基於一定法律
    關係而定期反覆發生者，應適用民法第125 條所定15年之消
    滅時效（最高法院107 年度台上字第1638號民事判決參照）
    。經查，系爭債權請求權自系爭支付命令確定日即94年5 月
    23日起重新起算，至被告聲請新北執行日即109 年1 月3 日
    止，未逾15年，則信用卡款11萬9,200 元、94年違約金1,65
    0 元，合計12萬0,850 元（計算式：11萬9,200+ 1, 650=12
    萬0,850 ），以及前開按月計付之違約金自均未罹於15年消
    滅時效。又94年利息即自94年1 月9 日至3 月8 日利息3,79
    7 元部分，自系爭支付命令確定日94年5 月23日起算至109
    年1 月3 日執行日，已逾5 年時效期間，請求權自已消滅。
    又自94年3 月9 日起至清償日止計算之利息，其中94年3 月
    9 日起至104 年1 月2 日之利息，從104 年1 月2 日起算至
    109 年1 月3 日執行日，已逾5 年時效，請求權亦已消滅。
    自104 年1 月3 日起至清償日計算之利息，從104 年1 月3
    日起算至109 年1 月3 日執行日，未逾5 年，請求權自未消
    滅。94年費用部分，為安泰銀行提供金融服務向金融消費者
    所收取之費用，核其性質屬商人所供給之商品及產物之代價
    ，有2 年短期時效之適用，又系爭支付命令依修正前之民事
    訴訟法第521 條第1 項規定，屬與確定判決有同一效力之執
    行名義，依民法第137 條第3 項規定因中斷而重行起算之時
    效期間為5 年，然自系爭支付命令94年5 月13日確定日起算
    至109 年1 月3 日執行日，已逾5 年時效，請求權自已消滅
    。
  ㈢按自104 年9 月1 日起，銀行辦理現金卡之利率或信用卡業
    務機構辦理信用卡之循環信用利率不得超過年利率15％，銀
    行法第47之1 條第2 項定有明文。經查，系爭債權係由安泰
    銀行讓與被告，故其債之同一性未受影響，安泰銀行既屬銀
    行法第2 條規定之金融機構，被告又係受讓系爭債權，則受
    讓系爭債權之被告，當應繼受原債權銀行之地位而同受銀行
    法第47條之1 第2 項之拘束。系爭債權中自104 年9 月1 日
    起至清償日止，按日息萬分之5.4 即週年利率19.71 ％計算
    之利息債權，依銀行法第47條之1 第2 項規定，於超過週年
    利率15％部分之利息，應無請求權。
  ㈣按強制執行法第14條第1 項所謂消滅債權人請求之事由，包
    括足使執行名義之請求權及執行力全部或一部消滅之原因事
    實（最高法院106 年度台上字第70號民事判決參照）。消滅
    時效完成後，如債權人依原執行名義或債權憑證聲請法院再
    行強制執行時，亦不生中斷時效或中斷事由終止重行起算時
    效之問題，債務人自非不得對之提起債務人異議之訴，以排
    除該執行名義之執行（最高法院89年台上字第1623號民事判
    決參照）。債務人異議之訴係為排除執行名義之執行力，是
    債務人提起異議之訴，其聲明請求撤銷特定執行事件之執行
    程序，或請求債權人不得持執行名義對債務人為強制執行，
    均無不可（最高法院109 年度台上字第764 號民事判決參照
    ）。經查，系爭債權之請求權，其中94年費用3,576 元、利
    息3,797 元及自94年3 月9 日起至104 年1 月2 日利息請求
    權，均因罹於時效而消滅不存在。另自104 年9 月1 日起至
    清償日止，於超過週年利率15％部分之利息，亦因無請求權
    而不存在，則本院上開執行事件，關於系爭債權中請求權不
    存在部分即逾系爭債權中請求權存在部分之執行程序自應撤
    銷。
四、綜上，原告請求確認被告依系爭債權憑證，對原告之系爭債
    權於超過12萬0,850 元（計算式：11萬9,200+ 1,650=12 萬
    0,850 ），以及其中11萬9,200 元，自104 年1 月3日起至
    104 年8 月31日止，按日息萬分之5.4 計算之利息，暨104
    年9 月1 日起至清償日止，按年息15％計算之利息，及94年
    3 月9 日起按延滯第1 個月計付150 元，延滯第2 個月計付
    300 元，延滯第3 個月（含）以上者每月加計付600 元之違
    約金之範圍，其請求權不存在。本院執行事件，關於上開債
    權請求權不存在部分之執行程序，應予撤銷，為有理由，應
    予准許，逾此部分之請求，即無理由，應予駁回。
五、本件事證已臻明確，兩造其餘攻擊、防禦方法及證據資料，
    經本院審酌後，認對於判決結果不生影響，爰不一一論述，
    併此敘明。
六、訴訟費用負擔之依據：民事訴訟法第79條。
中    華    民    國   110    年    11    月    5     日
                  桃園簡易庭  法  官  張明宏
以上為正本係照原本作成。
如不服本判決，應於送達後20日內，向本院提出上訴狀並表明上
訴理由，如於本判決宣示後送達前提起上訴者，應於判決送達後
20日內補提上訴理由書（須附繕本）。
如委任律師提起上訴者，應一併繳納上訴審裁判費。
中    華    民    國   110    年    11    月    8     日
                              書記官  石曉芸